臺灣高等法院民事裁定　九十一年度家抗字第六六號
　　抗　告　人　乙○○
右抗告人因與相對人甲○○間請求離婚等事件，對於中華民國九十年十二月二十四日
臺灣桃園地方法院九十年度家調字第三五○號裁定提起抗告，本院裁定如左：
    主      文
抗告駁回。
抗告費用由抗告人負擔。
    理      由
一、按訴訟之全部或一部，法院認為無管轄權者，依原告聲請或依職權以裁定移送其
    管轄法院，民事訴訟法第二十八條第一項定有明文；又按婚姻無效或撤銷婚姻，
    與確認婚姻成立或不成立及離婚或夫妻同居之訴，專屬夫妻之住所地或夫、妻死
    亡時住所地之法院管轄。但訴之原因事實發生於夫或妻之居所地者，得由各該居
    所地之法院管轄，同法第五百六十八條第一項亦定有明文。且依同條第二項規定
    ，如夫妻在中華民國無住所或其住所不明者，以其在中華民國之居所視為其住所
    ，由該居所地之法院管轄；無居所或居所不明者，以其在中華民國最後之住所視
    為其住所，由該最後住所地之法院管轄。又所謂住所，應依民法之規定定其意義
    ，依民法第二十條第一項規定，係指依一定之事實，足認以久住之意思，住於一
    定之地域者，即為設定其住所於該地。若因事務或業務寄居其地，非有久住之意
    思者，縱令時歷多年，亦僅得謂為居所，不能認為住所。而當事人有無久住之意
    思，應依客觀之事實探求並認定之，戶籍登記資料為主要參考依據之一。再依民
    法第一千零二條規定，夫妻之住所，由雙方共同協議之；未為協議或協議不成時
    ，得聲請法院定之。法院為前項裁定前，以夫妻共同戶籍地推定為其住所。
二、抗告意旨略以：抗告人與相對人於民國七十八年結婚後，除曾短暫住於台北外，
    自八十三年起即居住於桃園縣中壢市○○路二七五之一號十五樓（參起訴狀第五
    頁第三點第（二）點最後三行．．．甚至趁原告出國之際將中壢原居住所．．．
    ），相對人於八十六年、八十七年間均曾在上開居所毆打抗告人。目前抗告人已
    對該房地進行假扣押程序，據聞相對人亦未住於該房地，為方便送達，抗告人始
    於起訴狀中記載相對人的住址為戶籍地即台北市○○○路○段三十六巷九之一號
    二樓，而抗告人因子女就學需要，現居於紐西蘭，為方便收受傳票，乃將戶籍遷
    至台北市○○路。本件離婚之原因事實有部分發生於上開居所，茲因抗告人未於
    起訴狀中詳細述明，以致原法院誤而裁定移轉由台灣台北地方法院管轄等語。
三、查抗告人與相對人於七十八年五月二日結婚，並共同設籍在台北市○○○路○段
    三十六巷九之一號二樓，雖抗告人於八十五年七月九日自上址遷出，兩造並於八
    十八年間移民紐西蘭，惟相對人迄本件抗告人於九十年十一月六日起訴時仍設籍
    於上址之事實，有戶籍謄本在卷可稽（見原法院卷第十四頁），參諸相對人亦自
    陳住所設於台北市，足認本件兩造結婚後至八十八年移民紐西蘭前之住所應為上
    開台北市之址。抗告人雖主張其與相對人結婚後之住所設於桃園縣中壢市○○路
    二七五之一號十五樓云云，惟未提出任何證據證明兩造協議以中壢地址為住所，
    其主張自無可採。次查就離婚之原因事實抗告人係主張受有不堪同居之虐待及相
    對人惡意遺棄，惟除於起訴狀第五頁第三點（二）最後三行係記載「甚至趁原告
    （即抗告人）出國之際將中壢原居住所和紐西蘭住所皆加上新鎖或換上新鎖，使
    原告無法返家居住至紐國與被告（即相對人，起訴狀誤為原告）履行同居義務」
    ，僅表明雙方「原居住所」在中壢，該原居住所被加上新鎖或換上新鎖，而無關
    於上開離婚原因事實發生於上址之情。而抗告意旨復稱：「目前抗告人已對該房
    地進行假扣押程序，據聞相對人目前亦未住於該房地」，顯難認上開中壢地址係
    兩造之共同住所地或離婚原因事實發生之居所地。又查依起訴狀所示，抗告人與
    相對人於八十八年間移民紐西蘭，相對人至紐國日益囂張動手毆打抗告人母子，
    抗告人忍無可忍方在紐國提出分居訴訟，為防止相對人脫產，乃在台灣對相對人
    財產進行假扣押程序，因相對人聲請限期起訴，抗告人方提出本件訴訟，則抗告
    人與相對人於訴訟繫屬時之住所地似為紐西蘭，依首開規定，本件亦應以兩造在
    台灣之居所或最後住所地所屬法院管轄，而兩造居所或最後住所應為上開台北市
    之址。從而，本件原法院以兩造住所地在台北市，本件兩造離婚之訴，非在原法
    院管轄範圍內，應專屬台灣台北地方法院管轄，因而裁定移送該管轄法院，即無
    不合，抗告意旨指摘原裁定不當，求予廢棄，為無理由，應予駁回。
四、據上論結，本件抗告為無理由，爰裁定如主文。
中　　　華　　　民　　　國　　九十一　　年　　　五　　　月　　三十一  　日
　　　　　　　　　　　　　　　 民事第十六庭
　　　　　　　　　　　　　 　　　　審判長法　官　阮　富　枝
                                         法　官　黃  豐  澤
                                         法　官　林  麗  玲
右正本係照原本作成。
不得再抗告。
中　　　華　　　民　　　國　　 九十一 　年　　　六　　　月　　  六  　　日
　　　　　　　　　　　　　　　　　　　　 書記官　鄭　淑　昀
